【裁判字號】    99,交聲,2496
【裁判日期】    991230
【裁判案由】    聲明異議
【裁判全文】
臺灣高雄地方法院交通事件裁定        99年度交聲字第2496號
原處分機關  高雄市政府交通局
異  議  人  王建凱原名王威博.
上列受處分人因違反道路交通管理處罰條例案件，對於高雄市政
府交通局所為之處分（原處分案號：高市府交裁字第裁32-N0000
0000號），聲明異議，本院裁定如下：
    主  文
原處分撤銷。
王建凱汽車駕駛人未領有駕駛執照駕駛機器腳踏車，處罰鍰新臺
幣玖仟元。
    理  由
一、原處分意旨略以：異議人即受處分人王建凱（下稱異議人）
    未領有普通重型機器腳踏車駕駛執照，且前於民國98年間因
    酒後駕車，遭吊扣其所考領之小型車普通駕駛執照，仍於98
    年9 月11日中午12時15分許，騎乘車號NL8-533 號重型機車
    ，行經（改制前）高雄縣大寮鄉○○路與會結路口，為警臨
    檢查獲，並舉發其「無照駕駛」，開立高警交字第N0000000
    0 號舉發違反道路交通管理事件通知單（下稱舉發通知單）
    ，異議人未於應到案日期前主動繳納罰鍰，原處分機關高雄
    市政府交通局（下稱原處分機關）則以異議人有「駕駛執照
    吊扣期間駕駛機器腳踏車」之違規，依道路交通管理處罰條
    例第21條第1 項第5 款、第4 項規定，於99年8 月11日以高
    市交裁字第裁32-N00000000號裁決書（下稱裁決書），裁處
    異議人罰鍰新臺幣（下同）9,000 元，並吊銷駕駛執照，1
    年內不得考領駕駛執照。異議人接獲裁決書後，不服上開裁
    決處分，於法定期間內向本院聲明異議。
二、本件異議意旨略以：本件異議人駕駛機車，並無機車駕照，
    為何會與異議人汽車駕照被吊扣有關？為此，請求撤銷原處
    分關於吊銷駕照部分之處分等語。
三、按汽車駕駛人未領有駕駛執照駕駛機器腳踏車汽車，處新臺
    幣6,000 元以上12,000元以下罰鍰，道路交通管理處罰條例
    第21條第1 項第1 款定有明文。次按已領有小型車駕駛執照
    者，得駕駛輕型機器腳踏車，道路交通安全規則第61條第 1
    項第4 款亦定有明文。而汽車駕駛執照為駕駛汽車之許可憑
    證，道路交通安全規則第50條第1 項前段定有明文；除依同
    規則第61條規定，汽車駕駛人取得高一級車類之駕駛資格者
    ，准其駕駛較低等級車類之車輛外，應按其取得何等級車類
    之駕駛執照，駕駛該相當等級車類之車輛，不得持較低等級
    車類之駕駛執照，駕駛較高等級之車類；若有違反上述規定
    ，因其不具備所駕駛車類；相當汽車駕駛人資格，例如考領
    輕型機器腳踏車駕駛執照，而駕駛大貨車，或考領小型車普
    通駕駛執照，而駕駛聯結車等，因資歷、能力均不相當（道
    路交通安全規則第60條規定參照），於法應認與無駕駛執照
    者同，始符合道路交通安全維護之立法本旨。是道路交通管
    理處罰條例第86條第1 項所稱之汽車駕駛人「無照駕車」，
    除同條例第21條第1 項第1 款之「未領有駕駛執照駕車」外
    ，應包括持較低等級車類之駕駛執照，而駕駛較高等級之車
    類在內（最高法院82年度台上字第203 號判決可資參照）。
    從而，領有小型車駕駛執照，僅能駕駛較低等級之輕型機器
    腳踏車，而不能駕駛較高等級之重型機器腳踏車，是若領有
    小型車駕駛執照而駕駛較重型機器腳踏，因其駕駛之資歷、
    能力均不相當，於法應認與無駕駛執照者同，合先敘明。
四、經查，異議人王建凱未領有普通重型機器腳踏車駕駛執照，
    且前於98年間因酒後駕車，遭吊扣其所考領之小型車普通駕
    駛執照，仍於98年9 月11日中午12時15分許，騎乘車號NL8-
    533 號重型機車，於行經高雄縣大寮鄉○○路與會結路口時
    ，為警臨檢查獲，舉發其「無照駕駛」，並由原處分機關認
    定其違規行為係「駕駛執照吊扣期間駕駛機器腳踏車」，依
    道路交通管理處罰條例第21條第1 項第5 款、第4 項規定，
    裁處異議人罰鍰9,000 元，並吊銷駕駛執照，1 年內不得考
    領駕駛執照等事實，有上開舉發通知單、裁決書各1 份、異
    議人之汽車駕照基本資料查詢1 份附卷可稽，且為異議人所
    不爭執，是異議人有如上述之交通違規行為，堪以認定。惟
    ：異議人未領有普通重型機器腳踏車駕駛執照，且其所考領
    之小型車普通駕駛執照亦遭吊扣，則依上開說明，本件異議
    人領有小型車普通駕駛執照，而駕駛重型機器腳踏車之行為
    ，因其駕駛之資歷、能力均不相當，於法應認與無駕駛執照
    者同，應依道路交通管理處罰條例第21條第1 項第1 款：「
    汽車駕駛人未領有駕駛執照駕駛機器腳踏車」之規定處罰，
    而不能逕認異議人係違反同條例第21條第1 項第5 款：「汽
    車駕駛人駕駛執照吊扣期間駕駛機器腳踏車」之規定，是原
    處分機關認定異議人「駕駛執照吊扣期間駕駛機器腳踏車」
    ，於法尚有未洽。從而，本件異議人之異議有理由，原處分
    既有上開未洽之處，自應由本院將原處分撤銷，並依道路交
    通管理處罰條例第21條第1 項第1 款，另為裁定如主文第 2
    項所示。
五、依道路交通管理處罰條例第87條第2 項，道路交通事件處理
    辦法第19條前段，裁定如主文。
中    華    民    國    99    年    12    月    30    日
                          刑事第五庭  法  官  陳盈吉
以上正本證明與原本無異。
如不服本裁定，應於收受送達後5 日內向本院提出抗告狀。
中    華    民    國    99    年    12    月    30    日
                                      書記官  陳展榮

司法院資訊處製作；財團法人民間司法改革基金會備份。
